臺灣高等法院臺中分院刑事判決　　　　99年度上訴字第1575號
上　訴　人
即　被　告　鄭文翔
指定辯護人　本院公設辯護人王金陵
上列上訴人因毒品危害防制條例案件，不服臺灣臺中地方法院99
年度訴字第850號中華民國99年6月23日第一審判決（起訴案號：
臺灣臺中地方法院檢察署98年度偵字第23342號），提起上訴，
本院判決如下：
    主  文
上訴駁回。
    事  實
一、鄭文翔前因違反職役職責罪，經國防部中部地方軍事法院以
    96年度訴字第45號判決（原審誤引94年度台審字第143號判
    決）判處有期徒刑2年6月確定後，送監執行；又犯脫逃罪，
    經臺灣臺中地方法院以96年度易字第2760號判決判處有期徒
    刑3月確定；再因違反毒品危害防制條例案件，經臺灣臺中
    地方法院以96年度訴字第1713號判決判處應執行有期徒刑1
    年（施用第一級毒品部分判處有期徒刑9月，施用第二級毒
    品部分判處有期徒刑5月）確定。上揭罪刑經臺灣臺中地方
    法院以96年度聲減字第7195號裁定減刑，依序減為有期徒刑
    1年3月、1月15日、4月15日、2月15日，並定其應執行刑為1
    年9月確定，嗣於民國97年12月2日縮刑期滿執行完畢，竟仍
    不知悔改。鄭文翔前於98年9月間某日，在臺中縣（現改制
    為臺中市，以下同）某處向綽號「阿樹」之不詳姓名年籍成
    年男子，以新臺幣（下同）2萬元之代價購入第一級毒品海
    洛因（下稱「海洛因」）後，除供己施用外，其明知海洛因
    係毒品危害防制條例第2條第2項第1款規定之第一級毒品，
    不得販賣及非法持有，竟另基於意圖販賣而持有海洛因之犯
    意，於98年9月間某日購入後至同年月12日晚間10時40分許
    前之某時，在臺中縣境內某不詳地點，以其所有之電子秤、
    葡萄糖、藥杓、分裝袋等物進行分裝，其將購入之塊狀海洛
    因研磨成粉狀，再摻入葡萄糖稀釋、摻勻後，倒入小型分裝
    袋內分裝，共已分裝成米黃色碎塊狀之海洛因6包（檢驗編
    號1至6，合計淨重3.54公克，空包裝重共計1.79公克，純度
    41.09％，純質淨重1.45公克）、米黃色粉末狀之海洛因8包
    （檢驗編號7至14，合計淨重1.10公克，空包裝總重2.00公
    克，純度28.58％，純質淨重0.31公克）及白色粉末狀之海
    洛因1包（檢驗編號16，淨重0.13公克，空包裝重0.20公克
    ），鄭文翔並將上開海洛因藏放在其所居住之臺中縣沙鹿鎮
    （現改制為臺中市沙鹿區，以下同）鎮○路○段369巷2弄22
    號內，欲伺機販賣。嗣鄭文翔因另案遭通緝，警方接獲線報
    得知鄭文翔係藏匿在上開臺中縣沙鹿鎮鎮○路○段369巷2弄
    22號居所內，乃於98年9月12日晚上10時40分許，前往上址
    查緝鄭文翔，經徵得鄭文翔之同意後，警方在上址居所內搜
    索扣得其意圖販賣而持有之海洛因15包（驗餘淨重共計4.77
    公克，空塑膠夾鍊袋總重3.99公克）、其所有供犯罪使用之
    電子磅秤1臺、藥杓1支，及非供本案犯罪使用之安非他命吸
    食器1組、手機2支（分別含門號0000000000及0000000000號
    之SIM卡）、未含法定毒品成分之白色粉末1包（淨重0.07公
    克，空包裝重0.22公克），因而偵悉上情。
二、案經臺中縣警察局清水分局報告臺灣臺中地方法院檢察署檢
    察官偵查起訴。
    理  由
一、證據能力：
  (一)被告鄭文翔偵訊之供述係出於任意性
  1.上訴人即被告（下稱被告）鄭文翔雖供述其製作偵訊筆錄時
    有毒癮發作一節。經本院遍閱卷內及向臺灣臺中地方法院檢
    察署調閱被告施用毒品之案卷（見本院卷第77頁、第78頁，
    調得卷證外放，並於提示審結完畢後檢還該署），均未發現
    被告98年9月13日15時52分之偵訊錄音錄影光碟，上情並載
    明於本院99年11月25日準備程序筆錄（見本院卷第84頁背面
    ），以致無法查知檢察官於98年9月13日15時32分偵訊被告
    時，是否違反刑事訴訟法第100條之1第1項應全程連續錄音
    ，必要時並應全程連續錄影之規定，客觀上形成與違反上開
    規定相同之結論，而有瑕疵，然檢察官於該次訊問時並非夜
    間訊問，訊問前並告以被告犯罪嫌疑及所犯罪名為竊盜、毒
    品危害防制條例等案件，得保持緘默，無須違背自己之意思
    而為陳述，得選任辯護人，得請求調查有利之證據後，並先
    提示其98年9月13日警詢筆錄，詢問其內容是否實在、有無
    看過簽名後，被告供稱：「實在，我有看過才簽名」（見98
    偵23342卷第15頁），於該次偵訊後，並於偵訊筆錄受訊問
    人欄簽名（見98偵23342卷第16頁），承認該筆錄與其供述
    內容無異，於本院99年10月28日行準備程序時，訊問被告關
    於其被查獲前何時、地施用毒品、毒品種類、施用方式等情
    （見本院卷第67頁背面），與被告於98年9月13日該次偵訊
    所述均屬相同，尚難認被告有何因毒癮發作之情事，且其記
    憶經過1年餘均屬相同，並不因時間經過而有所遺忘或淡忘
    ，堪認其該次偵訊筆錄確係本於其自由意識而為陳述，堪以
    認定。則參酌被告人權保障及意圖販賣而持有毒品海洛因罪
    之對於公共利益之均衡維護，被告偵訊筆錄之上開瑕疵，應
    不影響其該次陳述之自由陳述能力（最高法院95年度臺上字
    第4811號判決要旨參照）。
  2.又公訴人雖認被告於98年9月13日之2次警詢筆錄無證據能力
    ，然被告於該2次警詢筆錄均未自白犯行，且本案並未引用
    該2次警詢供述作為本案認定之證據資料，茲不再贅述此部
    分證據能力之有無。
  (二)按所謂被告以外之人於審判外之陳述，係指被告以外之人就
    其曾經參與或見聞之事實，事後追憶並於審判外為陳述者而
    言。如被告以外之人係被告犯罪之共同正犯、共犯、相對人
    、被害人或其他關係人，而於被告實行犯罪行為時與被告為
    言詞或書面對談，且其對話之本身即係構成被告犯罪行為之
    部分內容者，因非屬其事後就曾經與聞之事實所為之追憶，
    自與審判外之陳述有間，二者不容混淆。又國家基於犯罪偵
    查之目的，對被告或犯罪嫌疑人進行通訊監察，乃係以監控
    與過濾受監察人通訊內容之方式，蒐集對其有關之紀錄，並
    將該紀錄予以查扣，作為認定犯罪與否之證據，屬於刑事訴
    訟上強制處分之一種，而監聽係通訊保障及監察法第13條第
    1項所定通訊監察方法之一，司法警察機關依法定程序執行
    監聽取得之錄音，係以錄音設備之機械作用，真實保存當時
    通訊之內容，如通訊一方為受監察人，司法警察在監聽中蒐
    集所得之通訊者對話，若其通話本身即係被告進行犯罪中構
    成犯罪事實之部分內容，則依前開說明，自與所謂「審判外
    之陳述」無涉，應不受傳聞法則之規範，當然具有證據能力
    （最高法院97年度臺上字第1069號判決意旨可資參照）。是
    揆諸前揭說明，本判決引用為證據之監聽譯文，其內容係有
    關被告持用之行動電話與他人聯絡之事宜，係屬受監察人進
    行本件犯罪行為之對話內容，並非所謂被告或被告以外之人
    於審判外之陳述至明。而按有事實足認被告或犯罪嫌疑人有
    最輕本刑為3年以上有期徒刑之罪嫌，並危害國家安全或社
    會秩序情節重大，而有相當理由可信其通訊內容與本案有關
    ，且不能或難以其他方法蒐集或調查證據者，得發通訊監察
    書，通訊保障及監察法第5條第1項定有明文。查被告持用之
    門號0000000000號行動電話，係經臺灣臺中地方法院核准在
    案，有詳載聲監案號、案由、監察電話及對象等之臺灣臺中
    地方法院98年度聲監字第915號通訊監察卷宗1份（外放）可
    參，係依法所為之監聽，尚無不法取證情事。又按通訊監察
    錄音之譯文，僅屬依據監聽錄音結果予以翻譯之文字，固具
    文書證據之外觀，惟實際上仍應認監聽所得之錄音帶或光碟
    ，始屬調查犯罪所得之證物；刑事訴訟法第165條之1第2項
    所稱之證物，如其蒐證程式合法，並經合法調查，自具證據
    能力。因此檢察官如提出通訊監察錄音之譯文為其證據方法
    ，實乃以其監聽所得之錄音帶或光碟，為調查犯罪所得之證
    物，法院本應依刑事訴訟法第165條之1所列之方法調查，以
    判斷該錄音帶或光碟是否與通訊監察錄音之譯文相符。而監
    聽錄音製作之譯文，雖通常為偵查犯罪機關單方面製作，然
    若被告或訴訟關係人對其真實性並無爭執，經法院於審判期
    日提示譯文供當事人辨認、表示意見並為辯論者，程式自屬
    適法（最高法院95年度臺上字第295號、94年度臺上字第466
    5號判決意旨參照）。查本案卷內之相關電話監聽，取證程
    序未見違法情事，已如前述；而警方依監聽錄音所製作之監
    聽譯文，經法院提示予檢察官、被告及辯護人後，迄言詞辯
    論終結前均無異議，且同意採為證據，依上開說明，本案卷
    內通訊監察譯文均具證據能力。
  (三)按被告以外之人（包括證人、鑑定人、告訴人、被害人及共
    同被告等）於審判外之陳述雖不符刑事訴訟法第159條之1至
    之4等4條之規定，而經當事人於審判程序同意作為證據，法
    院審酌該言詞陳述或書面陳述作成時之情況，認為適當者，
    亦得為證據；當事人、代理人或辯護人於法院調查證據時，
    知有刑事訴訟法第159條第1項不得為證據之情形，而未於言
    詞辯論終結前聲明異議者，視為有前項之同意，同法第159
    條之5定有明文。立法意旨在於傳聞證據未經當事人之反對
    詰問予以核實，原則上先予排除。惟若當事人已放棄反對詰
    問權，於審判程序中表明同意該等傳聞證據可作為證據；或
    於言詞辯論終結前未聲明異議，基於尊重當事人對傳聞證據
    之處分權，及證據資料愈豐富，愈有助於真實發見之理念，
    且強化言詞辯論主義，使訴訟程序得以順暢進行，上開傳聞
    證據亦均具有證據能力。本案被告、辯護人及檢察官於本院
    審理程序時就本院引用之下列證據，均未加爭執，並經原審
    於99年6月9日審判期日、本院於99年12月25審判期日均將上
    開證據提示並告以要旨，使檢察官、被告及辯護人有辯論之
    機會，而踐行合法調查證據程序，且本院審酌證據作成之形
    式，均無瑕疵、與待證事實具有關聯性等情況，認為適當，
    且無不法取得之情形，應認得為證據。
  (四)扣案之海洛因等物，並非供述證據，自無傳聞法則之適用，
    且係警員逕行逮捕已因竊盜案經通緝中之被告，徵得其同意
    搜索後予以扣押，有搜索扣押筆錄、扣押物品收據、扣押物
    品目錄表等件在卷（見警卷第11頁至第16頁）可徵，係依法
    定程序所為扣押，未見有違法取證情事，且與本案具關連性
    ，依法具有證據能力。
二、訊據被告鄭文翔固直承扣案第一級毒品海洛因、電子磅秤、
    藥杓均為其所有等情不諱，惟矢口否認有何意圖販賣而持有
    毒品海洛因之犯行，辯稱：警方查獲之海洛因，均係其購買
    後供自己施用之毒品，並無販賣之意圖云云。經查：
  (一)員警於98年9月12日接獲線報得知臺中縣沙鹿鎮鎮○路○段
    369巷2弄22號內有通緝犯藏匿，乃於當日晚上10時40分許，
    前往上址查緝，而在該處緝獲因另涉竊盜案件為臺灣臺中地
    方法院檢察署通緝在案之被告，徵得被告同意後，警方在上
    址居所內搜索扣得16包塊狀及粉末狀物品、電子磅秤1臺、
    藥杓1支及手機2支（分別含門號0000000000及0000000000號
    之SIM卡）等物乙節，此有臺中縣警察局清水分局搜索扣押
    筆錄、扣押物品目錄表、扣押物品收據、毒品初驗報告、刑
    案現場測繪圖、查獲照片在卷（見警卷第11頁至第16頁、第
    19頁、第22頁至第27頁）可稽，被告亦坦承上開扣案物品均
    為其所有等語在卷，合先認定。
  (二)前開警方查獲之16包塊狀及粉末狀物品，經送法務部調查局
    鑑定結果，其中米黃色碎塊狀檢品6包（檢驗編號1至6）均
    含海洛因成分，合計淨重3.54公克，空包裝重共計1.79公克
    ，純度41.09％，純質淨重1.45公克；另米黃色粉末檢品8包
    （檢驗編號7至14）均含海洛因成分，合計淨重1.10公克，
    空包裝總重2.00公克，純度28.58％，純質淨重0.31公克；
    另1包白色粉末檢品（檢驗編號16）含微量海洛因成分，淨
    重0.13公克，空包裝重0.20公克；另1包白色粉末檢品（檢
    驗編號15），未發現含法定毒品成分，淨重0.07公克（空包
    裝重0.22公克）乙節，有法務部調查局濫用藥物實驗室鑑定
    書1紙附卷（見98偵23342卷第20頁）可參。是扣案之米黃色
    塊狀海洛因6包（檢驗編號1至6）、米黃色粉末狀海洛因8包
    （檢驗編號7至14）及白色粉末狀海洛因1包（檢驗編號16）
    等物，均為第一級毒品海洛因，且各塊狀、粉末狀之海洛因
    毒品純度、外觀，均有不同乙節，足堪認定。
  (三)被告雖辯稱：扣案海洛因都是伊自己要施用的，並未起意販
    賣云云。惟查：
  1.被告先於檢察官98年9月13日內勤訊問時，供稱：伊買3包海
    洛因回來後，拿來分裝成1小包，電子磅秤是伊用來將毒品
    分裝成1小包施用，現場扣到的毒品都是伊分裝的等語（見
    98偵23342卷第15頁）；後經檢察官於99年2月11日訊問時，
    改稱：扣案海洛因16包不是伊的，是朋友寄放的，只有吸食
    器、藥杓是伊的，海洛因和磅秤是一個綽號「鳥仔」（臺語
    發音）的朋友，於98年9月12日下午寄放的，「鳥仔」的電
    話其記在手機裡，現在忘記了，當時「鳥仔」說要去高雄，
    東西先寄放一下，伊晚上就被警方緝獲了，「鳥仔」交給伊
    寄放時，說其中1包要送給伊施用，叫伊要把其他海洛因顧
    好等語（見98偵23342卷第35頁）；嗣於原審審理中復翻異
    其詞，改稱：被查獲的16包海洛因都是伊的，大約是9月10
    日在沙鹿的一座天橋下，伊拿2萬元跟綽號「阿樹」的人買
    的，當時買回來的海洛因是20包，已經分裝好了，每1包都
    裝一樣的大小，「阿樹」賣給伊的時候就已經摻入葡萄糖稀
    釋了，伊買回來之後不曾分裝過，伊1天施用2包，被查獲前
    已經施用過4包了；伊用自己的行動電話0000000000門號打
    電話給「阿樹」；伊是叫「阿樹」先分好，伊買20包的目的
    是因為自己要施用，大約分成0. 3公克1包；「阿樹」拿海
    洛因給伊的時候有說其中幾包是整塊的海洛因，成份純度都
    比較好，今日（99年4月20日）說的才是實在的，以前所說
    的都不對等語（見原審卷第19頁背面至第20頁、第35頁、第
    54頁背面）；於本院又改供稱：伊向「阿樹」購買2萬元，
    買1錢，1錢約3.7公克或3.8公克，用夾鍊袋包裝，差不多有
    5包，「阿樹」拿給伊時是塊狀，所以伊要把他分裝成粉末
    狀才有辦法施用，那時候5包份量秤重共約有4點多公克，後
    來伊分裝成幾包已經不記得了，伊每天都分好3、4天要施用
    的份量，每包0.3至0.4公克，是指有摻加葡萄糖的份量，磅
    秤是伊拿來分裝用，才知道份量，伊今日（99年10月28日）
    所述都實在，之前伊所說的都忘記了（見本院卷第65頁、第
    68頁）。觀諸被告上開供述可知，其就何時購入扣案海洛因
    、購入海洛因後有無分裝、分裝包數、扣案海洛因是否為其
    所有等重要之點，先後迭為不一致之陳述，是其所辯是否屬
    實，非無可疑。
  2.次就扣案海洛因之外觀、數量觀之，含有海洛因成分之毒品
    淨重共計4.77公克，以米黃色塊狀分裝之數量有6包，以米
    黃色粉末狀分裝之數量有8包，另經稀釋成僅含微量海洛因
    成分之白色粉末僅有1包，衡情已非吸毒者為供己施用而一
    次持有之數量及分裝模式，佐以警方同時在被告上揭住處內
    扣得電子磅秤及分裝藥杓等一般販毒者用以秤量、挖取及分
    裝毒品供其販賣使用之物，而扣案塊狀海洛因與粉末狀海洛
    因之間，又有純度、純質淨重不同之差異存在，由是足認被
    告實有於購入上開海洛因後予以分裝、稀釋之行為甚明。再
    者，被告於檢察官內勤訊問時供稱係購入3包海洛因後予以
    分裝，於原審審理中則避重諉稱：其購入之海洛因業經「阿
    樹」分裝稀釋完畢，伊1次購入20包云云，於本院再供述買
    回來約5包，伊再分裝，前後供述已有不符。且經原審質以
    「你方稱電子磅秤是你要用來秤量『阿樹』給你的海洛因有
    無騙你，那扣案的所有海洛因你都有量過重量嗎」此一問題
    時，被告答稱「塊狀的我沒有量過，因為『阿樹』說塊狀的
    比較好，我覺得整塊的比較好，『阿樹』說他量過了，其他
    包是粉末狀的，我怕『阿樹』亂摻東西，所以我要自己測量
    一次，看看他有無亂摻，塊狀的是我要自己施用時才去研磨
    。」等語，實與其所辯使用電子磅秤之目的係為秤量其購入
    之海洛因，以確認「阿樹」有無欺騙其等語，亦非一致。蓋
    依常情推之，被告既對於「阿樹」存有懷疑，而刻意準備電
    子磅秤1臺意欲秤量「阿樹」交付之每包毒品有無偷斤減兩
    之情，其自應就所購入之每1包物品，不問係以塊狀包裝或
    係以粉末狀包裝，均加以秤量比對，且該秤重舉動，僅能得
    知毒品重量之高低，而無從辨明該毒品之純度、有無摻入其
    他物品稀釋，始符常情，詎被告竟辯稱：僅秤粉末狀，未秤
    塊狀的云云，即與其上開所辯準備電子磅秤之目的未合。準
    此，反以被告於98年9月13日偵訊中所稱：電子磅秤是其用
    來秤毒品用，現場扣到的毒品都是其分裝的等語，核與事實
    較相符，而堪採信，由此足認扣案確認有海洛因成分之毒品
    15包，均為被告自行分裝而得，扣案電子磅秤、藥杓則為被
    告分裝海洛因時使用之秤重、挖取工具乙節，即堪認定。被
    告於原審審理時一度審理辯稱：其向「阿樹」買20包海洛因
    ，已經「阿樹」分裝好，20包海洛因每1包都是一樣的大小
    云云，要屬事後飾卸之詞，不足採信。
  3.衡諸常情，被告倘以2萬元向綽號「阿樹」之不詳姓名年籍
    成年男子購買重量約1錢之海洛因，依一般毒品交易情節及
    法院審理相類之毒品買賣案件之經驗可知，毒品賣家出售之
    毒品，通常係以透明塑膠夾鍊袋包裝，1只夾鍊袋裝放之毒
    品即稱為「1包」，其內毒品多半有摻入葡萄糖稀釋其純度
    ，且買家與賣家於交易時所認知之數量係以「包」計算，而
    渠等所稱之毒品重量（例如：1錢、半錢），亦多指海洛因
    經稀釋後含包裝袋量秤之毛重。是以，本案若依被告所供述
    之海洛因交易價格及重量，可知被告所指以2萬元購買1錢之
    海洛因重量，約等同於毛重3.75公克之海洛因，核與扣案之
    16包物品（含其中1包非海洛因）毛重為9.05公克此一重量
    ，相差甚大，顯見被告所述與「阿樹」間之交易毒品重量、
    包數，與事實不符，殊值懷疑。
  4.末查，本院審酌本案固無積極證據證明被告在向綽號「阿樹
    」之不詳姓名年籍成年男子購入上開海洛因時，係基於販賣
    營利之故意而販入，然被告於購入上開海洛因後，除供己施
    用外，竟將海洛因分裝成上述6包米黃色塊狀之海洛因、8包
    米黃色粉末狀之海洛因及1包白色粉末狀之海洛因等不同包
    裝規格。且經警查獲時在未將扣案疑似毒品16包送驗前，各
    包疑似毒品之重量分別為0.25公克1包、0.32公克1包、0.33
    公克2包、0.34公克2包、0.35公克3包、0.47公克1包、0.54
    公克1包、0.60公克1包、0.86公克1包、1.04公克1包、1.07
    公克1包、1.10公克1包，有扣案毒品之彩色照片1幀在卷（
    見98偵23342卷第6頁）可稽，被告復於本院供稱：其係為供
    己施用而摻加葡萄糖後分裝，並以電子磅秤秤量過，則其每
    日施用毒品應有固定頻率與數量，何以在其已用電子磅秤精
    確秤量過後，其中粉末狀之海洛因仍有0.25公克至0.54公克
    不等重量之差異，塊狀部分則有0.47公克、0.60公克、0.86
    公克、1.04公克、1.07公克、1.10公克不等之差別。由此可
    見，被告辯稱係為供己施用，方為如上分裝云云，顯無可採
    。其上開所為分裝毒品方式，實與毒品賣家為因應不同買家
    對於毒品純度需求有別，故而提供粉狀或塊狀、數量不同、
    純度高低不同海洛因並予分裝，以利購毒者選擇之用，如若
    不然，倘扣案毒品皆供被告自行吸食所用，而被告施用毒品
    之習性早已特定，又何需分裝成不同純度或結成塊狀，徒增
    攜帶及施用之不便。是被告所為反與毒品賣家將欲出售之毒
    品分裝成份量相等之數包伺機出售，每包僅供毒品買家1次
    或少數幾次購買施用之情形，甚為一致。
  5.再依被告所供其查獲時無業，以打臨時工為生，月收入約1
    萬出頭（見本院卷第65頁背面），收入不高且不穩定，其自
    己亦有施用毒品海洛因與甲基安非他命之習性，除經其自白
    此部分犯行在卷外，其查獲當日經警採其尿液送驗，亦呈現
    嗎啡、甲基安非他命、安非他命均陽性反應，有臺中縣警察
    局清水分局委託鑑驗尿液代號與真實姓名對照表、詮昕科技
    股份有限公司出具濫用藥物尿液檢驗報告各1份在卷（見警
    卷第21頁、本院卷第59頁）可佐，復有其於88年、91年、92
    年、96年、98年8月間均因施用毒品案件經送觀察勒戒或強
    制戒治或遭判處罪刑確定之紀錄，此有臺灣高等法院被告前
    案紀錄表1份在卷（見本院卷第16頁至第28頁）可參，足見
    被告對於毒品確實有相當程度之依賴性。而佐以被告於98年
    9 月12日16時15分其使用之0000000000號門號與00000000號
    使用人之通聯監聽譯文，00000000號使用人對被告表示「要
    1 拉，我錢拿到了」意指使用00000000號之人已拿到金錢並
    表明欲拿取之毒品數量為「1」，被告回稱「女的唷」意指
    對方是否要「女的」即海洛因，對方表示「男的拉」，被告
    回稱「男生不是跟你說沒有，我是說幫你問耶，我是說你要
    的話，我是說幫你問看看」（見原審卷第43頁），被告則供
    稱：電話中「女的」就是指海洛因，上開電話是有人打電話
    來問伊有沒有海洛因、甲基安非他命之語（見原審卷第54頁
    ），而對照上開通訊監察譯文全文，堪見該持用00000000號
    使用人已準備好金錢，要購買數量或單位為「1」之毒品，
    被告詢問是否要「女的」即海洛因，對方表示要「男的」（
    通常為甲基安非他命之密語），被告則稱其「男的」沒有。
    可徵被告取得扣案毒品，於分裝前後或當下，即有持用0000
    0000號使用人聯絡被告稱其錢已經準備好暨詢問有無毒品時
    ，被告反問對方是否要「女的」即海洛因，對方則表示是要
    「男的」即甲基安非他命。設若被告無可提供毒品之來源，
    持用00000000號使用人何以會主動撥打電話詢問被告有無毒
    品並表示其錢已經準備好之理，顯見依上開對話內容亦可佐
    證被告確實有販賣毒品海洛因之意圖，僅因對方表示要購買
    「男的」（即甲基安非他命密語）而未能成交，則堪認定。
    由此可見，被告於取得扣案海洛因後，除部分供己施用外，
    為足敷其施用毒品所需花費，確實另行起意，將扣案毒品以
    電子磅秤、藥杓將其分裝成重量不等之包裝，以利將來購毒
    者之挑選，並於分裝毒品之際即轉為以意圖營利販賣之故意
    而予持有之乙節，至堪認定。至起訴書犯罪事實所載「竟基
    於意圖販賣之犯意，於不詳時、地，自真實姓名年籍不詳之
    人處，取得毛重約9.05公克之海洛因而持有後…」乙節，尚
    查無證據顯示被告於取得扣案海洛因之際係基於意圖販賣而
    販入（取得），難認被告已該當意圖販賣而販入之販賣毒品
    犯行，而對照起訴書引用法條為毒品危害防制條例第5條第1
    項之意圖販賣而持有第一級毒品，應認此部分起訴犯罪事實
    記載容有誤載，併此陳明。
  (四)綜上所述，被告上開否認犯罪所持之辯解，要屬事後卸責之
    詞，核與事實不符，不足採信。是本案事證明確，被告上開
    犯行堪以認定，應予依法論科。
三、按海洛因係毒品危害防制條例第2條第2項第1款規定之第一
    級毒品，故核被告意圖販賣而持有海洛因之行為，係犯毒品
    危害防制條例第5條第1項之意圖販賣而持有第一級毒品海洛
    因罪。被告前曾因違反職役職責罪，經國防部中部地方軍事
    法院以96年度訴字第45號判決判處有期徒刑2年6月確定後，
    送監執行；又犯脫逃罪，經臺灣臺中地方法院以96年度易字
    第2760號判決判處有期徒刑3月確定；再因違反毒品危害防
    制條例案件，經臺灣臺中地方法院以96年度訴字第1713號判
    決判處應執行有期徒刑1年（施用第一級毒品部分判處有期
    徒刑9月，施用第二級毒品部分判處有期徒刑5月）確定。上
    揭罪刑經臺灣臺中地方法院以96年度聲減字第7195號裁定減
    刑，依序減為有期徒刑1年3月、1月15日、4月15日、2月15
    日，並定其應執行刑為1年9月確定，嗣於97年12月2日縮刑
    期滿執行完畢等節，此有臺灣高等法院被告前案紀錄表1份
    在卷可參，其於徒刑執行完畢後，5年內故意再犯本案有期
    徒刑以上之罪，為累犯，除所犯法定本刑無期徒刑部分不得
    加重外，其餘就有期徒刑、罰金部分，應依刑法第47條第1
    項規定加重其刑。查毒品海洛因對人體之危害至大，施用者
    不惟殘害自身，甚因而散盡家財連累家人，或為買毒鋌而走
    險，更不可勝計，故毒品所造成之社會問題尤大於施用者本
    身所受之毒害。被告為謀個人私利，不畏嚴刑，竟思持有海
    洛因以伺機販賣，欲散播毒害於國人，其心態實不容於法禁
    ，惟斟酌被告意圖販賣而持有之海洛因驗餘淨重共僅4.77公
    克，尚非龐大，較之一般毒梟意圖販賣而持有毒品者，少則
    數千公克，多則以公斤計比較，其犯罪情節與持有大量毒品
    欲行販售以牟取暴利之人顯有重大差異，被告所犯為法定最
    輕本刑為10年以上有期徒刑之重罪，情輕法重，客觀上足以
    引起一般人之同情，其犯罪情狀顯可憫恕，科以法定最低度
    刑仍嫌過重，爰依刑法第59條酌量減輕其刑，就法定本刑為
    無期徒刑部分減輕其刑，其餘部分則依法先加後減之。公訴
    人於本院雖表示被告前已因販賣第一級毒品罪經法院適用刑
    法第59條規定減輕其刑，並定應執行刑為有期徒刑18年，本
    案應無再適用刑法第59條酌減其刑之必要（見本院99年12月
    24日審判筆錄第10頁），惟被告係於98年9月12日22時40分
    許因另案竊盜案為警通緝到案，而查悉其本案意圖販賣而持
    有第一級毒品之犯行，其被訴販賣毒品海洛因與賴英吉、邱
    嘉修之案件，雖經本院以99年度上訴字第1467號判處其應執
    行有期徒刑18年，有該份判決書在卷（見本院卷第49頁至第
    55頁）可稽，然查該案係由購毒者之一賴英吉供述被告販毒
    後，警方才聲請原審法院對被告持用行動電話門號通訊監察
    ，而自通訊監察中得知被告與邱嘉修亦有毒品交易，於98年
    9月10日經警持搜索票查獲邱嘉修，被告並於98年9月12日22
    時40分許經警另案通緝到案，足見被告本案於98年9月12日
    經警查獲其意圖販賣而持有第一級毒品海洛因之際，彼時其
    被訴販賣毒品與賴英吉、邱嘉修案件仍在偵查中，尚未起訴
    （該案係於99年1月27日起訴），被告亦係本案通緝到案後
    ，始悉其所持用門號遭監聽，故本案並非於被告販毒與賴英
    吉、邱嘉修等案業已起訴或判決後再犯，自與犯案多起，且
    屢屢於已經檢察官起訴、或經法院判決，甚至判決確定執行
    完畢後再犯者迥然有別，故認本案適用刑法第59條規定酌減
    輕其刑，仍符合衡平法則，附此敘明。
四、原審認被告意圖販賣而持有第一級毒品罪罪證明確，予以論
    罪科刑，適用毒品危害防制條例第5條第1項、第18條第1項
    前段、第19條第1項前段，刑法第11條、第47條第1項、第59
    條等規定；並審酌被告犯罪之動機及目的、犯罪之手段、素
    行、智識程度為國小畢業、其意圖販賣而持有海洛因之驗餘
    淨重僅4.77公克，未及找尋買家售出即為警查獲，對於國家
    社會造成之侵害程度非重，及被告犯罪後之態度等一切情狀
    ，而量處如原審判決主文所示之刑；並就扣案海洛因驗餘淨
    重共計4.77公克（即檢驗編號1至14、16號之部分），均依
    毒品危害防制條例第18條第1項前段規定，諭知沒收銷燬之
    ；用以包裝上述毒品海洛因之空塑膠夾鍊袋15只（空包裝袋
    總重3.99公克），係用以包裝毒品，防其裸露、潮溼、便於
    攜帶持有供意圖販賣之用，均係供被告意圖販賣而持有所用
    之物，應依毒品危害防制條例第19條第1項規定宣告沒收（
    最高法院88年度臺上字第5033號、91年度臺上字第2026號判
    決意旨參照）；另扣案電子磅秤1臺、藥杓1支等物，均係被
    告所有用以秤量、挖取及分裝、稀釋毒品海洛因之物，業經
    被告陳述在卷，屬被告所有供犯罪使用之物，應依毒品危害
    防制條例第19條第1項前段規定宣告沒收；另扣案搭配行動
    電話門號0000000000號使用之手機1具（含門號0000000000
    號SIM卡），並非被告所有之物，此據被告陳明在卷，不得
    併予宣告沒收；又扣案搭配行動電話門號0000000000號使用
    之手機1具（含門號0000000000號SIM卡），雖為被告向他人
    購入使用之物，惟該門號SIM卡及手機，均非被告用以犯本
    案犯罪使用之物，亦據被告陳明在卷，而扣案未含法定毒品
    成分之白色粉末1包（淨重0.07公克，空包裝重0.22公克）
    ，亦無積極證據足認係供被告犯毒品危害防制條例第5條第1
    項之意圖販賣而持有海洛因罪所使用之物，又非違禁物，故
    均不予宣告沒收；另安非他命吸食器1組，亦非被告用以犯
    本案犯罪使用之工具或所得之物，復查無其他證據證明上開
    物品被告所涉本案犯行有何關連，爰不予宣告沒收，認事用
    法均無違誤，量刑亦屬妥適。被告上訴意旨仍否認犯罪，指
    摘原判決不當，為無理由，其上訴應予駁回。
據上論斷，應依刑事訴訟法第368條，判決如主文。
本案經檢察官朱介斌到庭執行職務。
中    華    民    國    100    年    1    月     5    日
            刑事第九庭  審判長法  官  江  德  千
                              法  官  莊  深  淵
                              法  官  賴  妙  雲
以上正本證明與原本無異。
如不服本判決應於收受送達後十日內向本院提出上訴書狀，其未
敘述上訴之理由者，並得於提起上訴後十日內向本院補提理由書
（均須按他造當事人之人數附繕本）「切勿逕送上級法院」。
                              書記官  陳  三  軫
中    華    民    國    100    年    1    月     5    日
【附錄論罪科刑法條全文】
毒品危害防制條例第5條第1項
意圖販賣而持有第一級毒品者，處無期徒刑或10年以上有期徒刑
，得併科新臺幣7 百萬元以下罰金。